【裁判字號】    94,易,1497
【裁判日期】    950414
【裁判案由】    竊盜等
【裁判全文】
臺灣臺北地方法院刑事判決              94年度易字第1497號
    公  訴  人  臺灣臺北地方法院檢察署檢察官
    被      告  辛○○
                子○○
                庚○○
上列被告因竊盜等案件，經檢察官提起公訴（94年度偵字第8276
號），本院判決如下：
    主  文
辛○○共同以犯竊盜罪為常業，處有期徒刑壹年貳月，並於刑之
執行前令入勞動場所強制工作年。
子○○共同竊盜，處有期徒刑月，如易科罰金以佰元折算壹
日；又收受贓物，處拘役肆拾日，如易科罰金以佰元折算壹日
。
庚○○連續收受贓物，處有期徒刑月，如易科罰金以佰元折
算壹日。
    事  實
一、辛○○基於意圖為自己不法之所有，並以竊取他人之動產恃
    以維生之犯意，或與丁○○（另由臺灣高等法院以94年度上
    易字第1047號判決有期徒刑一年二月確定在案）、壬○○（
    另由本院94年度易字第581號案件判決有期徒刑七月在案）
    三人共同基於意圖為自己不法所有之犯意聯絡，或與丁○○
    二人共同基於意圖為自己不法所有之犯意聯絡，或單獨行動
    ，於如附表編號一、三、四所示之時、地，以如附表編號一
    、三、四所示之方式竊取丙○○、甲○○及戊○○等人之財
    物（各次犯罪時地、手法及所得財物均詳如附表編號一、三
    、四所示），得手後擬將之變賣以供己花用；又辛○○承前
    意圖為自己不法之所有，並以竊取他人之動產恃以維生之犯
    意，並與子○○共同基於意圖為自己不法所有之犯意聯絡，
    於如附表編號二所示之時、地，由子○○負責把風，並由辛○○以如附表編號二所示之方式竊取乙○○所有之BENQ象牙
    白色手機1支（序號：000000000000000，犯罪時地、手法及
    所得財物詳如附表編號二所示），得手後將之交由子○○持
    有。
二、庚○○及子○○二人明知辛○○所持有之BENQ銀灰色手機（
    序號：000000000000000）及OKWAP銀色手機（序號：000000
    000000000）各一支均係來路不明之贓物（按上開二手機係
    由辛○○於如附表編號一、四所示時、地所竊得，詳如前述
    ），詎庚○○竟基於收受贓物之概括犯意，於民國94年4月
    24日8時至9時許，在臺北縣板橋市○○路34巷13號樂苑旅社
    內，自辛○○處取得上開BENQ銀灰色手機供己使用而收受之
    ；另庚○○明知辛○○所持有之DBTEL銀灰色手機（序號：
    000000000000000）一支係來路不明之贓物（按上開手機係
    由辛○○於如附表編號三所示時、地所竊得，詳如前述），
    復承前收受贓物之概括犯意，於同日16時許，在臺北市萬華
    區○○○路與武昌街口獅子林商業大樓內，自辛○○處取得
    上開DBTEL銀灰色手機供己使用而收受之；旋於同日17時許
    ，由其與辛○○、丁○○、壬○○及子○○等人，持前開
    BENQ銀灰色手機及辛○○持有之OKWAP銀色手機，一同前往
    位於臺北市萬華區○○○路36號1之38室之「展利通訊行」
    ，由辛○○、丁○○以新臺幣（下同）3300元之代價出售予
    不知情之店員陳國彬後，庚○○及子○○並分別基於收受贓
    物之犯意，各自分得300元而收受之，並由丁○○分得1200
    元，餘款歸辛○○所有。嗣於94年4月24日17時40分，在臺
    北市萬華區○○○路與武昌街口，經警己○○及癸○○當場
    查獲，並分別於辛○○、丁○○、子○○及庚○○等人處扣
    得出售上開二手機款項計3300元及甲○○所有之現金225元
    ，另自子○○及庚○○處扣得前開BENQ象牙白手機與DBTEL
    銀灰色手機各一支，並循線至展利通訊行，而自該處查扣前
    揭出售之OKWAP銀色手機與BENQ銀灰色手機各一支，始悉上
    情。
三、案經臺北市政府警察局移送臺灣臺北地方法院檢察署檢察官
    起訴。
    理  由
一、前揭收受贓物及如附表編號二所示之竊盜犯行，業據被告子
    ○○及庚○○於本院審理中坦承不諱，復經證人陳國彬及壬○○分別於偵審中結證在卷，並經被害人丙○○、乙○○、
    甲○○及戊○○於偵審中證述無訛，且有臺北市政府警察局
    刑事警察大隊94年5月4日贓物認領保管單、失竊報告、臺北
    市政府警察局刑事警察大隊94年4月25日失竊報告、贓物認
    領保管單、臺北市政府警察局刑事警察大隊94年5月3日贓物
    認領保管單、臺北市政府警察局刑事警察大隊94年4月24日
    失竊報告、贓物認領保管單、證人陳國彬於94年4月25日出
    具之領據、臺北市政府警察局刑事警察大隊94年4月24日扣
    押筆錄、扣押物品目錄表、扣押物品照片4幀、臺北市政府
    警察局刑事警察大隊94年4月25日扣押筆錄、扣押物品目錄
    表、扣押物品照片6幀在卷可稽，足徵被告子○○及庚○○
    之上開自白與事實相符。訊據被告辛○○固不否認持有前
    開OKWAP銀色手機，並持該手機與BENQ銀灰色手機售予不知
    情之陳國彬以得款花用等事實，然矢口否認有何公訴意旨所
    稱之竊盜犯行，辯稱：OKWAP銀色手機係其所拾獲，而其餘
    手機均非其行竊所得云云。經查：
  （一）被告辛○○所為如附表編號一、二所示之竊盜犯行，業
        經證人即共犯壬○○及子○○於本院審理中結證在卷，
        並有BENQ銀灰色手機及BENQ象牙白色手機各一支扣案可
        資佐證；被告辛○○雖稱該BENQ銀灰色手機係共犯丁○○所有，另BENQ象牙白色手機係被告子○○所拾獲云云
        ，然該等事實均經證人即共犯丁○○及子○○於本院審
        理中否認在卷，而依證人即共犯壬○○、子○○及陳國
        彬於偵審中所為之證言觀之，上開BENQ銀灰色手機係由
        被告辛○○持之出售，且販賣所得款項亦由被告辛○○
        分配予被告子○○，徵諸證人丙○○於本院95年3月22
        日審理中證稱：「（問：所以你上車前確定你的手機還
        在？）我6點20分左右搭車之前，等車等很久，我拿出
        來看時間後再等個十幾分才搭上車，搭上車之前我確定
        我的手機還在。」、「（問：你在搭車後直到回家為止
        ，都沒有再動過你的手機？）沒有，所以哪時候掉的我
        不知道。」等語，足見該BENQ銀灰色手機確為被告辛○○所竊取；另依被害人乙○○於偵審中之陳述觀之，該
        BENQ象牙白色手機係其自臺北縣板橋市新埔捷運站附近
        至臺北縣板橋市仁愛新村站間乘車途中所失竊，徵諸被
        告辛○○於警詢中所留存之現住地址為臺北縣板橋市○○○路86號3樓等情，足認被告子○○於本院審理中所
        為之證言，應非虛言，是BENQ象牙白色手機確為被告辛○○及子○○所共同竊取無訛。又證人丁○○於偵審中
        並不否認其與被告辛○○共同出售手機而分得1200元等
        事實，而被告辛○○於本院審理中亦否認積欠證人丁○○款項，就出售手機所得款項總額3300元，被告辛○○
        自無無端交付證人丁○○1200元之必要；而證人丁○○
        於本院95年2月23日審理中亦證稱：「（問：是誰和陳
        國彬洽談關於賣手機的事宜？）應該是我跟老闆談的，
        因為我們比較熟。」、「（問：後來價錢是你和老闆談
        定的嗎？）對，因為老闆開的價錢，我有問過被告辛○○，他說可以，我才賣的，二支好像三千多元。」、「
        （問：老闆將錢交給誰？）我。」等語，徵諸證人壬○○於本院94年度易字第1497號案件審理及本院95年2 月
        23日審理中均證稱當日係與被告辛○○及證人丁○○一
        起行竊該BENQ銀灰色手機等語，足認證人丁○○與被告
        辛○○及證人壬○○間就如附表編號一之竊盜犯行，確
        有犯意聯絡及行為分擔。
  （二）又被告辛○○所為如附表編號三所示之竊盜犯行，業經
        證人即共犯丁○○於本院審理中結證在卷，而被害人甲○○所有之DBTEL銀灰色手機係由被告辛○○交付被告
        庚○○乙情，亦經證人即被告庚○○於本院審理中證述
        在卷，徵諸證人癸○○於本院95年2月23日審理中證稱
        ：「…當時我看到證人丁○○、被告辛○○一起出來，
        被告辛○○他穿白色衣服，身上有塞著東西，後來被告
        辛○○、證人丁○○一起跑進去武昌街2段22巷口，我
        就馬上跟在後面監控，可以看到被告辛○○清理黑白相
        間的皮包，…」等語，足認該DBTEL銀灰色手機確為被
        告辛○○所竊取無訛。又證人丁○○於本院95年2月23
        日審理中證稱：「…而我當時在看海報，當時被告辛○○拿著包包從地下室往正門衝上去，我就追上去，才知
        道被告辛○○他拿人家的手提袋，好像是白色，衝到最
        後的巷子，我問他怎麼了，他說見者有份，我不收，為
        什麼我會追上去，是因為他欠我錢，所以我才追上去，
        …」等語，而其於偵查中亦自承係其引導員警尋獲被害
        人甲○○所有之黑白相間背包等語，另被告辛○○於本
        院95年2月23日審理中亦供稱：「我是有跟證人丁○○
        從萬國商場地下室一起上來…」等語，參酌證人癸○○
        於本院審理中所為之前開證言，足徵被告辛○○與證人
        丁○○間就如附表編號三之竊盜犯行，確有犯意聯絡及
        行為分擔。另證人壬○○於本院94年度易字第1497號案
        件審理中供稱：「（問：你們有幾人到萬國地下室？）
        四個，我、辛○○、庚○○、丁○○，原本是我們四人
        一起到地下室，在我去上廁所之前我們四人都走在一起
        ，上完廁所後就看不到他們三人。」、「（問：丁○○
        跟辛○○在萬國地下室作何事你是否知情？）我不知道
        ，在地下室本來有看到辛○○、丁○○，後來我上完廁
        所後就沒有看到他們。」等語，徵諸證人丁○○於本院
        95 年2月23日審理中亦證稱：「（問：提示高院判決，
        94 年4月24日下午3時45分你有無和證人壬○○、被告
        辛○○一起到漢中街萬國廣場地下場竊取甲○○的包包
        ，內含附表所載的物品及DBTEL手機？）當時證人壬○○根本不在場，她和被告庚○○人在後面，被告子○○
        人在中間看背包，…」、「（問：除了你看到被告辛○○拿著包包衝出去外，其他三人有無發現此事？）沒有
        ，只有我一人追出去。」等語，尚難認證人壬○○與被
        告辛○○及證人丁○○間就如附表編號三所示之竊盜犯
        行，有何犯意聯絡及行為分擔。
  （三）被告辛○○另稱OKWAP銀色手機係其於發表會內所拾獲
        云云，然證人即被害人戊○○於本院95年2月23日審理
        中證稱：「（問：在94年4月間有無掉了一支OKWAP銀色
        手機？）有，我在西門町武昌街和漢口街屈臣氏前化妝
        品發表會，活動結束後，我自己發現手機不見了，之前
        我手機放在包包裡面，我的包包是雙肩的後背背包，我
        的手機放在包包四方形拉鍊口袋裡，當時拉鍊有拉上，
        所以我的手機不可能是掉出來的。」、「（問：是否可
        以確認你發現手機不見時，手機放在包包的位置，當時
        放手機的拉鍊是否有關住？）我發現手機不見時，拉鍊
        已經被打開了。」、「（問：手機是否放在衣服的口袋
        中？）不可能，我記得是放在包包內，而且活動結束後
        ，我發現包包的拉鍊打開，手機已經不見了。」等語，
        徵諸證人己○○於本院同日審理中證稱：「…被告辛○○就往人群中走，被告子○○、被告庚○○、證人壬○○、證人丁○○在人群的最外圍，被告辛○○往人群中
        走，因為證人丁○○、證人壬○○認識我與證人癸○○
        ，所以不能太靠近，證人癸○○離他們比較靠近正面，
        我們研判他們要行竊，所以盯住他們，大約10到15分鐘
        後，被告辛○○就轉頭，期間我沒有看到被告辛○○有
        低頭、彎腰的動作，我們只看到他在人群中擠來擠去，
        後來被告辛○○轉頭一出來，其餘四人就跟著被告辛○○一起走，走離開人群十公尺左右，被告辛○○就拿著
        手機給大家看…」等語，足認該OKWAP銀色手機應非被
        告辛○○所拾獲。又被告辛○○於本院95年3月22日審
        理中供稱：「（問：94年4月24日你們在西門町逛街時
        ，你們相隔多少距離？）大家一下在一起、一下分開，
        我撿到手機時候我是一個人走，其他四個人在一家服飾
        店門口，但我不知道他們四人是否在一起的，我只知道
        我撿到手機出來後的地方跟他們的地方距離有10公尺了
        。」等語，而證人子○○於同日審理中亦證稱：「（問
        ：94年4月24 日在逛西門町時，大家走的距離隔多遠？
        ）我們各走各的，我跟庚○○、壬○○走在一起，我不
        知道辛○○、丁○○跟誰一起走我沒有看到。」等語，
        徵諸證人癸○○於本院95年2月23日審理中證稱：「（
        問：在屈臣氏化妝品展示會時，被告子○○、被告庚○○、證人壬○○、證人丁○○當時離被告辛○○多遠？
        ）被告子○○、被告庚○○離被告辛○○大約1公尺，
        證人壬○○、證人丁○○離約2公尺，他們四人都在人
        群中，只是有隔一段距離。」等語，另證人己○○於同
        日審理中亦證稱：「…被告辛○○就往人群中走，被告
        子○○、被告庚○○、證人壬○○、證人丁○○在人群
        的最外圍，被告辛○○往人群中走，…」等語，自難逕
        認被告辛○○與證人丁○○及壬○○間就如附表編號四
        所示之竊盜犯行，有何犯意聯絡及行為分擔。
    綜上所述，被告辛○○所辯，顯屬事後卸責之詞，不足採信
    。本件事證明確，渠等犯行均堪認定，應予依法論科。
二、按刑法上之常業犯，並不以行為人無其他職業為要件，亦不
    以行為人以此為唯一之職業為必要，兼營他業或以他業為掩
    護均足當之，只要行為人有反覆從事某種行為，並以該項行
    為之所得供作日常生活給養所須，有此主觀之意思暨客觀之
    事實表現即為已足。查被告辛○○於本院審理中自承係將所
    竊得物品變賣花用，且其於數日內陸續行竊，顯有以反覆上
    開竊盜行為，而以此所得供生活所需之主觀意思，復有客觀
    之事實表現，足證其確係恃此為營生並以之為常業，是被告
    辛○○所為，應係犯刑法第322條之常業竊盜罪。公訴意旨
    雖認被告辛○○前開所為僅係犯刑法第321條第1項第4款之
    加重竊盜及第320條第1項之竊盜罪嫌，尚有未洽，然其基本
    事實同一，且經檢察官於本院95年2月23日審理中當庭更正
    應適用之法條，本院自得予以審理。而被告子○○上開所為
    ，分別係犯刑法第320條第1項之竊盜罪及第349條第1項之收
    受贓物罪；另被告庚○○前開行為，均係犯刑法第349條第1
    項之收受贓物罪。又被告辛○○、子○○及共犯丁○○、壬○○間就如附表編號一至三所載之竊盜犯行，分別有犯意聯
    絡及行為分擔，均為共同正犯。另被告庚○○前後二次收受
    贓物犯行，時間緊接，方法相同，觸犯構成要件相同之罪，
    顯係基於概括犯意而為之，應依連續犯之規定論以一罪，並
    依法加重其刑；而被告子○○所犯上開竊盜及收受贓物罪間
    ，犯意各別，罪名互異，應予分論併罰。爰審酌被告辛○○
    、子○○及庚○○均未曾受有期徒刑以上刑之宣告，此有臺
    灣高等法院被告前案紀錄表各一份在卷可稽，然被告辛○○
    正值壯年仍不思向上，竟多次共謀竊取他人財物，並將竊得
    之財物變賣以牟利，而被告子○○竊取他人財物以供己用，
    另被告子○○及庚○○因一時失慮而收受上開贓物，影響所
    有人之權益，然渠等犯罪所得財物均已返還被害人，且被告
    子○○及庚○○於本院審理中尚能坦承犯行，而被告辛○○
    於偵審中狡詞卸責，毫無悔意，及其三人之品行、犯罪動機
    、目的、手段、行為次數、生活狀況、智識程度、犯罪所得
    之利益及所生之損害等一切情狀，分別量處如主文所示之刑
    ，並就被告子○○及庚○○部分諭知易科罰金之折算標準，
    另就被告子○○部分應合併執行。又被告辛○○所涉上開竊
    盜犯行係於數日內陸續多次為之，且將行竊所得之財物變賣
    供其花用，足見其顯有以犯竊盜罪為常業，爰依竊盜犯贓物
    犯保安處分條例第3條第1項第2款、第4條、第5條第1項前段
    規定，分別諭知於刑之執行前，令入勞動場所強制工作3年
    。
據上論斷，應依刑事訴訟法第299條第1項前段，刑法第28條、
第56條、第322條、第320條第1項、第349條第1項、第51條第10
款、第41條第1項，竊盜犯贓物犯保安處分條例第3條第1項第2款
、第4條、第5條第1項，罰金罰鍰提高標準條例第1條前段、第2
條，判決如主文。
本案經檢察官郭昭吟到庭執行職務
中    華    民    國    95    年    4    月    14    日
                  臺灣臺北地方法院刑事第十五庭
                          審判長法  官  周祖民
                                法  官  吳麗英
                                法  官  黃雅君
上正本證明與原本無異。
如不服本判決，應於判決送達後10日內向本院提出上訴狀（應抄
附繕本）。告訴人或被害人如對於本判決不服者，應具備理由請
求檢察官上訴，其上訴期間之計算係以檢察官收受判決正本之日
期為準。
                                書記官   陳麗津
中    華    民    國    95    年    4     月    17    日
附錄本案論罪科刑法條：
中華民國刑法第320條第1項
意圖為自己或第三人不法之所有，而竊取他人之動產者，為竊盜
罪，處 5 年以下有期徒刑、拘役或 500 元以下罰金。
中華民國刑法第322條
以犯竊盜罪為常業者，處 1 年以上 7 年以下有期徒刑。
中華民國刑法第349條第1項
收受贓物者，處3年以下有期徒刑、拘役或500元以下罰金。
附表：
┌─┬──────┬──────┬───┬──────┬──────┐
│編│犯 罪 時 間 │行  為  人  │被害人│犯 罪 手 法 │查獲贓物處所│
│號│            │／          │      │／          │            │
│  │            │行  為  地  │      │犯 罪 所 得 │            │
├─┼──────┼──────┼───┼──────┼──────┤
│一│94年4月20日 │辛○○、    │丙○○│利用搭乘公車│94年4月24日 │
│  │18時20分至19│丁○○、    │      │之際下手行竊│17時許與編號│
│  │時20分許    │壬○○      │      │置放於隨身背│四之手機以  │
│  │            │／          │      │包外側手機袋│3300元出售予│
│  │            │自臺北市忠孝│      │內之BENQ廠牌│位於臺北市西│
│  │            │西路22號公車│      │銀灰色手機1 │寧南路36號1 │
│  │            │招呼站至臺北│      │支（序號：35│之38室「展利│
│  │            │市○○路、永│      │000000000000│通訊行」之陳│
│  │            │康街口間某處│      │0號）       │國彬        │
│  │            │（於22號公車│      │／          │            │
│  │            │上）        │      │BENQ廠牌銀灰│            │
│  │            │            │      │色手機1支（ │            │
│  │            │            │      │序號：351608│            │
│  │            │            │      │000000000號 │            │
│  │            │            │      │）          │            │
├─┼──────┼──────┼───┼──────┼──────┤
│二│94年4月23日 │辛○○、    │乙○○│利用搭乘公車│94年4月24日 │
│  │22時許      │子○○      │      │之際下手行竊│17時40分許於│
│  │            │／          │      │置放於附有拉│子○○身上查│
│  │            │自臺北縣板橋│      │鍊之背包外側│獲          │
│  │            │市新埔捷運站│      │袋子內之BENQ│            │
│  │            │245號副線公 │      │廠牌象牙白手│            │
│  │            │車招呼站至臺│      │機1支（序號 │            │
│  │            │北縣板橋市仁│      │：0000000000│            │
│  │            │愛新村站間某│      │32311號）／ │            │
│  │            │處（於245號 │      │BENQ廠牌象牙│            │
│  │            │公車副線上）│      │白手機1支（ │            │
│  │            │            │      │序號：354253│            │
│  │            │            │      │000000000號 │            │
│  │            │            │      │）          │            │
│  │            │            │      │            │            │
├─┼──────┼──────┼───┼──────┼──────┤
│三│94年4月24日 │辛○○、    │甲○○│利用被害人拍│手機於94年4 │
│  │15時許      │丁○○      │      │攝大頭貼未及│月24日17時40│
│  │            │／          │      │注意之際下手│分許自庚○○│
│  │            │臺北市萬華區│      │行竊置放於地│身上查獲，另│
│  │            │漢中街萬國商│      │上之黑白相間│由辛○○處取│
│  │            │業大樓地下3 │      │背包        │得現金225元 │
│  │            │樓          │      │／          │，而背包及皮│
│  │            │            │      │黑白相間色背│夾則自臺北市│
│  │            │            │      │包1個（內有D│武昌街2段20 │
│  │            │            │      │BTEL廠牌銀灰│巷口尋獲    │
│  │            │            │      │色手機1支【 │            │
│  │            │            │      │序號：351379│            │
│  │            │            │      │000000000號 │            │
│  │            │            │      │】、水藍色皮│            │
│  │            │            │      │夾1個及現金 │            │
│  │            │            │      │225元）     │            │
├─┼──────┼──────┼───┼──────┼──────┤
│四│94年4月24日 │辛○○      │戊○○│利用發表會人│94年4月24日 │
│  │15時至16時許│／          │      │潮擁擠之際下│17時許與編號│
│  │            │臺北市○○街│      │手行竊置放於│一之手機以  │
│  │            │與漢中街口屈│      │附有拉鍊後背│3300元出售予│
│  │            │臣氏前      │      │包之外側手機│位於臺北市西│
│  │            │            │      │袋內之OKWAP │寧南路36號1 │
│  │            │            │      │廠牌銀色手機│之38室「展利│
│  │            │            │      │1支（序號： │通訊行」之陳│
│  │            │            │      │000000000000│國彬        │
│  │            │            │      │345號）     │            │
│  │            │            │      │／          │            │
│  │            │            │      │OKWAP廠牌銀 │            │
│  │            │            │      │色手機1支（ │            │
│  │            │            │      │序號：353859│            │
│  │            │            │      │000000000號 │            │
│  │            │            │      │）          │            │
└─┴──────┴──────┴───┴──────┴──────┘


司法院資訊處製作；財團法人民間司法改革基金會備份。
